【裁判字號】    97,訴,2031
【裁判日期】    970610
【裁判案由】    妨害自由
【裁判全文】
臺灣臺中地方法院宣示判決筆錄          97年度訴字第2031號
公  訴  人  臺灣臺中地方法院檢察署檢察官
被      告  乙○○
                    （現因另案於臺灣臺中看守所羈押中）
選任辯護人  張慶宗律師
            何孟育律師
上列被告因妨害自由案件（97年度偵緝字第1068號），於中華民
國97年6月10日下午4時，在本院第五法庭宣示判決，出席職員如
下：
      法  官  巫淑芳
      書記官  王麗麗
      通  譯
法官起立朗讀判決主文、犯罪事實要旨、處罰條文，及告以上訴
限制、期間並提出上訴狀之法院，且諭知記載其內容：
一、主    文：
    乙○○共同以看管監控不讓離去之非法方法，剝奪人之行動
    自由，處有期徒刑壹年肆月。
二、犯罪事實要旨：
（一）乙○○（綽號「大砲（炮）」）與曾玄宗 (業經本院於民
      國96年11月16日以96年度重訴字第1949號判處有期徒刑一
      年六月，減為有期徒刑九月，經臺灣高等法院臺中分院於
      97年4月29日以97年度上訴字第277號判決駁回上訴確定)
      係遠房之叔姪關係，曾玄宗、林正義（綽號「金光」、「
      光頭」，被訴妨害自由部分，亦經本院於96年11月16日以
      96年度重訴字第1949號判處有期徒刑一年六月，減為有期
      徒刑九月，經臺灣高等法院臺中分院於97年4月29日以97
      年度上訴字第277號判決駁回上訴確定）因邱建廷（綽號
      「阿廷」，通緝中）之介紹，各投資新臺幣（下同）100
      萬元參與甲○○在東勢林場附近所經營之砂石開採，渠等
      並先後將資金交付邱建廷轉交甲○○。俟因甲○○投資不
      當，將上開投資金額花用殆盡，又未能提出單據、報表等
      資料向出資者釋明，致曾玄宗、林正義多次催討返還既無
      結果，甲○○亦避不見面，渠等即於不詳時地告知邱建廷
      如發現甲○○行蹤，應隨時通報以便索討遭甲○○不明原
      因花用殆盡之投資金額。於95年8月17日晚上，邱建廷與
      不知情之曠育良獲悉甲○○在豐原市○○路快樂機車行，
      即邀約其至豐原市豐原百分百KTV唱歌，約過1、20分鐘後
      再以該KTV歌曲老舊、環境不佳為由，一同轉往臺中市○
      ○路大都會KTV，期間邱建廷立刻以電話聯絡曾玄宗，並
      要曾玄宗到前揭KTV處理，曾玄宗為求能壓制甲○○而順
      利拿回投資金額，即基於妨害自由之共同犯意聯絡，夥同
      乙○○（綽號大砲或大炮）與蕭崑泰、黃勇龍 (其二人亦
      經本院於96年11月16日以96年度重訴字第1949號分別判處
      有期徒刑一年四月、一年六月，各減為有期徒刑八月、九
      月確定)等人，其中乙○○並私下指示蕭崑泰攜帶具殺傷
      力之槍、彈一同至前揭KTV包廂，由曾玄宗先至KTV確認甲
      ○○在場後返回車內等候，乙○○即指示黃勇龍、蕭崑泰
      進入包廂，並由蕭崑泰將具殺傷力之改造手槍、子彈藏放
      於隨身之背包內（其持有槍彈部分，業經臺灣高等法院臺
      中分院以96年上訴字第937號判處有期徒刑四年五月，併
      科罰金新臺幣25萬元，經最高法院於96年6月14日判決駁
      回上訴確定），至包廂內蕭崑泰即取出私下攜帶之改造手
      槍，以槍抵住甲○○之方式恐嚇甲○○必須離開包廂，甲
      ○○因而心生畏懼，而與蕭崑泰、黃勇龍離開該KTV；甲
      ○○到KTV門口時，因見尚有許多不認識之人，唯恐有去
      無回，即表示不願跟其等二人一起走，正欲逃離之際，蕭
      崑泰、黃勇龍即夥同多名邱建廷所帶領之不詳姓名年籍之
      成年男子，竟基於傷害人身體之犯意聯絡，共同出手毆打
      甲○○之頭部及身體而阻止甲○○離去，並將甲○○強押
      上邱建廷預先所準備之黑色休旅車上，且以束帶綁住甲○
      ○之手、腳非法方法，剝奪甲○○之行動自由。
（二）曾玄宗、乙○○、邱建廷等人見已控制住甲○○，即由乙
      ○○以曾玄宗之電話撥打給知情，且亦積極尋找甲○○以
      取回投資金額，而與其等有犯意聯絡之林正義，表示要將
      甲○○帶往林正義經營之農場藏匿，以利後續之索討債務
      ，並由邱建廷之手下三人與蕭崑泰、甲○○乘坐邱建廷之
      前揭車輛（由邱建廷之手下駕車，蕭崑泰坐副駕駛座、甲
      ○○作後座中央，其左右為邱建廷之手下各一人，以監管
      控制其行動自由），曾玄宗與乙○○、黃勇龍則坐另一台
      屬乙○○所有之自小客車，二車即一同前往，將甲○○載
      往林正義位於苗栗縣通宵鎮○○段529之1馬林坑花卉農場
      內以索討投資款項。因曾玄宗等人對路況不熟，故先以電
      話聯絡林正義，並由乙○○與林正義約好由林正義先至中
      山高速公路之苑裡交流道下等候，待曾玄宗等人所開之車
      輛到達後，再由林正義開車，載同詹益機 (被訴妨害自由
      部分，亦經本院於96年11月16日以96年度重訴字第1949號
      判處有期徒刑一年六月，減為有期徒刑九月，經臺灣高等
      法院臺中分院於97年4月29日判決駁回上訴確定)引導帶路
      進入上開農場。邱建廷則未與曾玄宗等人前往該農場，而
      係留在市區負責撥打電話給甲○○之弟吳子群，要求吳子
      群籌措金錢。
（三）翌日（18日）凌晨1時許車隊到達農場後，詹益機則命邱
      建廷手下之二位小弟將甲○○綁在樹上，詹益機、乙○○
      與邱建廷之二名小弟即動手毆打甲○○，逼迫甲○○找人
      籌錢，致甲○○因而受有身體多處挫、瘀傷；林正義、詹
      益機、乙○○、曾玄宗等人則質問甲○○何時還錢事宜，
      並令甲○○聯絡家人、朋友籌錢。後因甲○○無法馬上籌
      到金錢，而詹益機、林正義亦答應會幫曾玄宗、乙○○等
      人向甲○○索討金錢，曾玄宗、乙○○、黃勇龍、蕭崑泰
      等人乃先行離去，而將甲○○交由詹益機、林正義及邱建
      廷之手下監管控制。18日天亮後，詹益機及邱建廷之手下
      多人將甲○○帶往農場瞭望台，並加以綑綁、毆打，因甲
      ○○身上無現金可還，詹益機即令甲○○再次撥打電給甲
      ○○之家人吳子群與女友王靜芳、友人曾子龍、綽號「害
      仔大」之不詳姓名成年男子，或由甲○○撥打後由詹益機
      等人與所撥打之對象交談，要其等籌錢交付後，方可放人
      ，致使甲○○、王靜芳、吳子群、吳日光、曾子龍、「害
      仔大」等人均心生畏懼而陸續交付金錢或簽發本票。其中
      甲○○之弟吳子群將其行車執照等資料交由曾子龍轉交甲
      ○○女友王靜芳後，王靜芳即於同日（18日）傍晚至臺中
      縣豐原市大佳當鋪其所有及吳子群所有之車輛典當，共當
      得27萬元（王靜芳車9萬，吳子群車18萬），旋即於同晚
      上，由曾子龍駕車載同王靜芳將27萬元攜至臺中市○○路
      與昌平路口附近某家便利商店前，交予邱建廷、曠育良、
      蕭崑泰，蕭崑泰取得其中之9萬元並交予乙○○，其餘由
      邱建廷與曠育良取走。因邱建廷未將前揭所得與林正義、
      詹益機等人朋分，故詹益機與林正義另外再要求甲○○須
      籌出10萬元，甲○○即電請其友人「害仔大」準備10萬元
      ，由林正義、詹益機至「害仔大」位於臺中縣外埔鄉住處
      拿取得手。
（四）甲○○亦於同年8月18日下午陸續在林正義與詹益機之強
      迫下，在上開農場簽下還款承諾書及本票三紙（其中二紙
      面額各100萬元、另一紙面額58萬元）交予詹益機與林正
      義，以作為還款之擔保，同日晚上，再將甲○○帶往農場
      廢棄不用之冷凍櫃睡覺。19日天亮後，林正義、詹益機見
      甲○○確已無錢可籌，且傷勢非輕，故即再令甲○○或親
      自撥打電話給王靜芳、吳日光等人，恐嚇吳日光或王靜芳
      簽發本票，始同意放人，致吳日光等人心生畏懼，而由吳
      運龍以吳日光名義簽立一紙面額48萬元之本票，交予曾子
      龍於其上捺指印，並由曾子龍攜至林正義、詹益機指定之
      苗栗縣苑裡交流道，並於95年8月19日23時30分許，林正
      義開車載詹益機，將甲○○帶往前揭交流道與曾子龍相會
      ，曾子龍即將前揭48萬元本票交予詹益機，詹益機與林正
      義確認無誤後，方將甲○○釋放，讓曾子龍帶回甲○○，
      曾子龍並先將甲○○送醫救治，始知甲○○受有顏面瘀傷
      、背部及四肢多處挫傷瘀腫之傷害。
（五）嗣於96年2月7日，為警將曾玄宗、林正義拘提到案，並持
      搜索票在林正義位於苗栗縣通宵鎮○○段529之1馬林坑花
      卉農場之辦公室內，扣得林正義未經許可而於95年10月底
      、11月初間某日，受詹益機之寄託而藏放於該處之具殺傷
      力改造手槍一枝（仿Walther廠PPK/S型半自動手槍製造之
      槍枝，換裝土造金屬槍管而成之改造手槍，槍枝管制編號
      0000000000）及具殺傷力可發射霰彈之霰彈槍一枝（土造
      雙管霰彈槍，槍枝管制編號0000000000）、具殺傷力之霰
      彈十八顆（經試射四顆）、具殺傷力之改造子彈一顆（直
      徑約8.7mm，業經試射）等物，並另於前址農場中休閒小
      木屋內，扣得林正義亦未經許可，而於95年9月間某日，
      在該農場內，受詹益機贈與而持有之具殺傷力制式子彈二
      顆；復持搜索票在林正義位於苗栗縣通霄鎮○○路○段106
      號之6住處，扣得甲○○所簽立之還款承諾書影本一紙、
      本票影本四紙（甲○○名義簽發面額100萬元二紙、面額
      58萬元一紙、吳日光名義簽發面額48萬元一紙、吳日光身
      分證影本一紙）。
三、處罰條文：
    刑法第二十八條、第三百零二條第一項，刑法施行法第一條
    之一。（被告乙○○係於96年6月8日經臺灣臺中地方法院檢
    察署發佈通緝，而於97年5月1日緝獲，不符合減刑條件）
四、協商判決除有刑事訴訟法第四百五十五條之四第一項第一款
    於本訊問程序終結前，被告撤銷協商合意或檢察官撤回協商
    聲請者；第二款被告協商之意思非出於自由意志者；第四款
    被告所犯之罪非第四百五十五條之二第一項所定得以協商判
    決者；第六款被告有其他較重之裁判上一罪之犯罪事實者；
    第七款法院認應諭知免刑或免訴、不受理者情形之一，及違
    反同條第二項「法院應於協商合意範圍內為判決；法院為協
    商判決所科之刑，以宣告緩刑或二年以下有期徒刑、拘役或
    罰金為限」之規定者外，不得上訴。
五、如有上開可得上訴情形，得自收受宣示判決筆錄送達之日起
    十日內，向本院提出上訴書狀，上訴於第二審法院。
中    華    民    國    97    年    6     月    10    日
                  刑事第五庭    法  官  巫淑芳
                                書記官  王麗麗
上為正本係照原本作成
中    華    民    國    97    年    6     月    10    日
                                書記官  王麗麗


司法院資訊處製作；財團法人民間司法改革基金會備份。
